臺灣雲林地方法院刑事判決　　　　　　　96年度簡上字第93號
上訴人　即
被　　　告　甲○○
上列上訴人因違反家庭暴力防治法案件，不服本院斗六簡易庭96
年度六簡字第99號中華民國96年3 月15日刑事簡易判決（聲請簡
易判決處刑案號：臺灣雲林地方法院檢察署96年度偵字第411 號
），提起上訴，並經移送併案（96年度偵字第215 號），本院管
轄之第二審合議庭判決如下：
    主      文
原判決撤銷。
甲○○違反法院依家庭暴力防治法第十四條第一項所為之禁止實
施家庭暴力行為之裁定，處有期徒刑肆月，如易科罰金，以新臺
幣壹仟元折算壹日，減為有期徒刑貳月，如易科罰金，以新臺幣
壹仟元折算壹日。緩刑貳年。
    事      實
一、甲○○與乙○○係夫妻，為家庭暴力防治法第3 條第1 款所
    定之家庭成員。甲○○前經本院於民國95年8 月16日，依修
    正前家庭暴力防治法第13條（即現行家庭暴力防治法第14條
    ）規定，以95年度家護字第266 號民事通常保護令，裁定禁
    止甲○○對乙○○實施身體或精神上不法侵害之行為、直接
    或間接對於乙○○為騷擾之聯絡行為，裁定有效期間為1年
    ，該保護令業據甲○○於同年月20日收受並知悉內容。詎甲
    ○○竟基於接續違反保護令之犯意，為下列犯行：
    (一)自95年9 月1 日起至同年11月止，基於接續違反保護令及
      公然侮辱之犯意，多次至雲林縣斗六市○○路老人會館及
      同縣市○○路清泉灣游泳池，在不特定人得共見共聞之情
      況，辱罵乙○○「討客兄」、「北港香爐」等語，而實施
      家庭暴力行為。
    (二)於95年9 月25日下午某時，在乙○○雲林縣斗六市○○里
      ○○路158 號住處，將乙○○所有降血壓之藥物藏於他處
      ，使其無法服用，而騷擾乙○○。
    (三)於同年10月22日下午3 時許，在乙○○同上住處，未經乙
      ○○同意即開啟其所有之金庫，而騷擾乙○○。
    (四)於95年11月5 日下午5 時許、同年月25日下午6 時許，將
      乙○○上開住處房門及大門反鎖，阻止乙○○進入休息，
      而騷擾乙○○。
    (五)於95年11月8 日下午6 時許，基於違反保護令及毀損之犯
      意，在乙○○上開住處內，徒手將乙○○所有之錄音機1
      臺及錄音帶1 捲摔毀而損壞之，足生損害於乙○○，而實
      施家庭暴力行為。
    以此方式實施家庭暴力行為及騷擾乙○○，而違反前開保護
    令裁定。
二、案經乙○○訴由雲林縣警察局斗六分局報告臺灣雲林地方法
    院檢察署檢察官偵查後聲請簡易判決處刑及移送併案。
    理      由
一、訊據被告甲○○矢口否認有何違反保護令、公然侮辱及毀損
    犯行，辯稱：其於保護令後未曾和乙○○講話，乙○○提出
    之錄音譯文係聲請保護令之前的對話，也沒有去乙○○房間
    ，更無毀損行為云云。經查：
    (一)被告與告訴人乙○○係夫妻，被告前經本院於95年8 月16
      日，以95年度家護字第266 號民事通常保護令，裁定禁止
      被告對告訴人實施身體或精神上不法侵害之行為、直接或
      間接對於乙○○為騷擾之聯絡行為，有效期間為1 年，該
      保護令經被告於同年月20日收受。被告與告訴人仍居住於
      同一棟房屋，僅被告居住於4 樓，告訴人居住於2 樓，被
      告與告訴人每天會去雲林縣斗六市○○路老人會館及同縣
      市○○路清泉灣游泳池之事實，業據告訴人於警詢、檢察
      官訊問時結證綦詳，並有雲林縣警察局斗六分局保護令執
      行紀錄表1 份、本院95年度家護字第266 號通常保護令裁
      定影本1 件、個人基本資料查詢結果1 份附卷可憑，且為
      被告所不爭執，堪以認定。
    (二)被告雖以前詞置辯，惟查：
      1.上開事實欄一、(一)至(五)所示之事實，業據告訴人於警詢
        及檢察官訊問時具結證稱無訛，並有被告辱罵告訴人「
        北港香爐」等語句之錄音譯文（96年核交字第236 號卷
        第2 頁）1 份、錄音機摔破碎片之照片1 紙附卷可憑。
      2.核對前開錄音譯文（下稱譯文甲），與本院95年度家護
        字第266 號95年8 月15日法官當庭勘驗告訴人當時提出
        之錄音帶（下稱譯文乙，見該次筆錄第2 頁），譯文乙
        中並未提及「北港香爐」，並參雜其子要被告去睡覺的
        錄音，內容顯有不同。觀諸當時告訴人急於聲請保護令
        之情況，如有譯文甲之錄音帶，豈有不一併提出加強
        法官心證的道理，此觀保護令理由欄中均未提及被告辱
        罵告訴人「北港香爐」等情自明。是被告前開辯稱其未
        於核發保護令後辱罵告訴人云云，並不足採。
      3.又被告與告訴人住同棟房屋不同樓層，每天均會至上開
        老人會館及清泉灣游泳池，且夫妻間相處不睦，為被告
        所不否認，則被告既和告訴人感情惡劣，時起勃谿，卻
        又每日至同個游泳池及老人會館，一旦見面發生不快，
        口出惡言侮辱並非難以想像，此由上開錄音譯文中，被
        告出口辱罵告訴人「北港香爐」，並言談間對告訴人充
        滿不滿及嫉妒等語句益顯；再者被告和告訴人居住同棟
        樓房，使用同個樓梯出入，有進出告訴人住處的機會，
        彼此間復有嫌隙，被告除前開言語侮辱外，極有可能另
        外做出許多讓告訴人精神上不舒服、困擾的事情。
    (三)綜上，本件事證明確，被告犯行堪以認定，應依法論科。
二、論罪科刑之理由：
    (一)查被告行為後，家庭暴力防治法於96年3 月28日經總統華
      總一義字第09600037771 號令修正公佈全文66條；並自公
      佈日施行，將關於通常保護令內容之規定，自舊法第13條
      移列於新法第14條，並將違反保護令罪之規定，自舊法第
      50條移列於新法第61條，至其規定內容並無變動，故無新
      舊法比較之問題，應逕依修正後家庭暴力防治法之規定。
    (二)查被告甲○○與告訴人乙○○係夫妻，屬家庭暴力防治法
      第3 條第1 款所定之家庭成員。被告如事實欄一、(一)、(五)
      之對告訴人辱罵、毀損告訴人之物品之行為，已構成刑事
      犯罪，為家庭暴力防治法第2 條第1 款之家庭暴力行為；
      又事實欄一、(二)至(四)之打擾告訴人之言語及動作，則屬同
      法第2 條第3 款之騷擾行為，核其所為，係犯修正後家庭
      暴力防治法第61條第1 款、第2 款之違反保護令罪、第
      309 條第1 項之公然侮辱罪、第354 條之毀損罪。
    (三)被告事實欄一、(一)先後多次至清泉灣游泳池及老人會館辱
      罵告訴人「討客兄」、「北港香爐」之行為，行為密接，
      在時間、空間上難以強行分開，應屬接續犯。
    (四)被告事實欄一、(一)以一行為觸犯家庭暴力防治法第61條第
      1 款之違反保護令罪及公然侮辱罪；事實欄一、(五)以一行
      為觸犯家庭暴力防治法第61條第1 款之違反保護令罪及毀
      損罪，均為想像競合犯，均從一重之違反保護令罪處斷。
    (五)被告事實欄一、(一)至(五)先後多次違反保護令之犯行，各行
      為之獨立性極為薄弱，在時間、空間上有密切關係，依一
      般社會健全觀念，難以強行分開，應視為數個舉動之接續
      施行，屬實質上一罪之接續犯。
    (六)又檢察官以96年度偵字第215 號，就被告甲○○同一違反
      家庭暴力防治法之事實併案前來，本院自得一併審酌，附
      此敘明。
    (七)原審以被告罪證明確，因予論罪科刑，然查本件被告行為
      後，家庭暴力防治法業經修正公佈，法條條次已有變動，
      又被告犯行在96年4 月24日前，合於減刑之條件，而原審
      未及審酌於此，被告上訴意旨否認犯罪固無理由，惟原判
      決既有上開之不當，自應由本院撤銷改判。
    (八)爰審酌被告無構成累犯之前科，有臺灣高等法院被告前案
      紀錄表1 份附卷可考，其於本院核發保護令後不到1 個月
      ，即一再違反本院所核發之保護令，騷擾告訴人，及犯後
      矢口否認，未見悔意等犯罪之動機、目的及手段等一切情
      狀，量處如主文所示之刑，並諭知易科罰金之折算標準。
    (九)又被告犯行於96年4 月24日前，合於減刑之條件，應依中
      華民國96年罪犯減刑條例第2 條第1 項第3 款、第7 條，
      於裁判時均諭知其宣告刑及按上開量處之宣告刑減得之刑
      ，並諭知易科罰金之標準。
    (十)本院審酌被告並無前科，未曾因故意犯罪而受有期徒刑以
      上刑之宣告已如前述，又其年紀高達62歲，所使用手段復
      非對人為暴力性之攻擊，而屬細微小事，信經此教訓後，
      應知警惕，當無再犯之虞，本院因認對其所宣告之刑，以
      暫不執行為適當，爰依刑法第74條第1 項第1 款規定，併
      予宣告緩刑2 年，以勵自新。
三、應依刑事訴訟法第455 條之1 第1 項、第3 項、第369 條第
    1 項前段、第364 條、第299 條第1 項前段，修正後家庭暴
    力防治法第61條第2 款，刑法11條前段、第55條、第309 條
    第1 項、第354 條、第41條第1 項前段、第74條第1 項第1
    款，刑法施行法第1 條之1 ，中華民國96年罪犯減刑條例第
    2 條第1 項第3 款、第7 條，判決如主文。
本案經檢察官蕭如娟到庭執行職務
中　　華　　民　　國　　96　　年　　8 　　月　　20　　日
                  刑事第二庭審判長法  官  林輝煌
                                  法  官  柯志民
                                  法  官  李貞瑩
以上正本證明與原本無異。
本判決不得上訴。
                                  書記官  金雅芳
中　　華　　民　　國　　96　　年　　8 　　月　　20　　日
附錄本案論罪科刑法條全文
修正後家庭暴力防治法第61條（民國96年03月28日）
違反法院依第14條第1 項、第16條第3 項所為之下列裁定者，為
本法所稱違反保護令罪，處3 年以下有期徒刑、拘役或科或併科
新臺幣1萬元以下罰金：
一、禁止實施家庭暴力。
二、禁止騷擾、接觸、跟蹤、通話、通信或其他非必要之聯絡行
    為。
三、遷出住居所。
四、遠離住居所、工作場所、學校或其他特定場所。
五、完成加害人處遇計畫。
